【裁判字號】    92,上訴,524
【裁判日期】    920331
【裁判案由】    違反槍砲彈藥刀械管制條例等
【裁判全文】
臺灣高等法院刑事判決                            九十二年度上訴字第五二四號
    上  訴  人
    即  被  告  甲○○
    選任辯護人  許巍騰  律師
                李怡卿  律師
右上訴人因違反槍砲彈藥刀械管制條例等案件，不服臺灣板橋地方法院九十一年度訴
字第一七二八號，中華民國九十一年十二月二十五日第一審判決（起訴案號：臺灣板
橋地方法院檢察署九十一年度偵字第一九三三號），提起上訴，本院判決如左：
    主  文
上訴駁回。
    事  實
一、甲○○曾於民國 (下同）八十三年間因違反肅清煙毒條例案件，經本院判處有期
    徒刑十一年，於八十七年七月四日假釋出監，於假釋期間內仍不知悔改（不構成
    累犯），於八十七年間某日，在臺北縣永和市○○街 (起訴書誤載為台北市○○
    街三十三之一號三樓）其兄倪秀夫生前住處內，發現具殺傷力之奧地利製 GLOCK
    19型口徑九MM之制式半自動手槍一枝、子彈五顆，其明知未經許可，不得持有手
    槍、子彈，竟仍將上開手槍、子彈移置於其臺北市○○區○○街三十三之一號三
    樓住處內，而未經許可無故持有上開手槍、子彈。又其另行起意，因友人曾忠聖
    遭邱進忠毆傷，乃於九十一年一月七日下午四時許，攜帶上開手槍、子彈，夥同
    曾文昌、倪進恩、段信安及吳元傑前去臺北縣三峽鎮○○路二二二巷二三六弄十
    九之十號邱進忠經營之豆腐工廠，命曾文昌、倪進恩、段信安及吳元傑毆打邱進
    忠 (傷害部分未據告訴），嗣因見該工廠員工張新聰上前勸阻，甲○○乃喝令張
    新聰不要插手，又獨自基於恐嚇之犯意，自身上取出上開手槍 (已裝填子彈) 後
    朝天花板擊發一槍，以加害生命、身體之事恐嚇張新聰，致使張新聰心生畏懼危
    害其安全，而自後門逃跑離去。甲○○等人旋亦離去，經邱進忠報警，警方在該
    工廠內尋獲子彈碎片三片，嗣又於翌日 (九十一年一月八日）凌晨四時三十分許
    ，在臺北市○○○路環南市場丙棟三六七號攤位前查獲甲○○，並經甲○○帶同
    在臺北市○○街三十三之一號三樓住處內取出上開制式手槍一枝 (槍枝管制編號
    ：0000000000)及其餘子彈四顆。
二、案經臺北縣政府警察局三峽分局報請臺灣板橋地方法院檢察署檢察官偵查起訴。
    理  由
一、右揭未經許可持有槍彈之犯罪事實，業據被告甲○○坦承不諱，且有上開手槍一
    枝、子彈四顆及子彈碎片三片扣案可證。又扣案之手槍一枝 (槍枝管制編號：00
    00 000000)、子彈四顆經送鑑定，認該枝手槍係奧地利製GLOCK 19型口徑9mm（
    9x 19）之制式半自動手槍，槍管長約102mm且內具陸條右旋來復線，滑套、槍管
    及槍身之槍號均同為AYU312，滑套上具GLOCK 19 AUSTRIA之字樣，黑色塑膠槍身
    上具MADE IN AUSTRIA GLOCK.INC.SMYRNA.GA.之字樣。該槍枝具完整之裝填、閉
    鎖和擊發裝置，經實際裝填口徑 9mm之制式半自動手槍子彈試射結果，均可擊發
    子彈，機械性能良好，認具殺傷力；而子彈四顆均係口徑 9mm之制式半自動手槍
    彈，其中二顆彈底標記為 PMC 9MM LUGER，經查詹氏彈藥年鑑結果，認該款子彈
    均係南韓 POONGSAN METAL MANUFACTURING 公司製造，另二顆彈底標記為FC 9MM
    LUGER，經查詹氏彈藥年鑑結果，認該款子彈均係美國FEDERAL CARTRIDGE公司製
    造，經實際試射三顆，認均係完整之口徑 9mm之制式半自動手槍彈，均具殺傷力
    無訛，亦有內政部警政署刑事警察局九十一年一月二十一日 (九十一）刑鑑字第
    九七六五號函一件附卷可佐（見偵查卷第五七、五八頁）。再者，被告所持有之
    另一顆子彈亦已於九十一年一月七日在臺北縣三峽鎮○○路二二二巷二三六弄十
    九之十號邱進忠經營之豆腐工廠內擊發，堪認亦屬具殺傷力之口徑 9mm手槍彈，
    足見上開手槍、子彈乃屬槍砲彈藥刀械管制條例第四條第一項第一款、第二款所
    規定之手槍、子彈甚明。
二、訊據被告甲○○矢口否認有何恐嚇犯行，辯稱：當時邱進忠的員工有跟伊講話，
    他似乎說有種你不要走，伊就看到他轉身，那是一個通道，旁邊有個房間，伊以
    為他要走進房間，以為他要去拿東西或是叫人，後來我看到他走到通道底那邊，
    彎腰撿起兩根長長的木棒類似木板，對伊罵三字經，說有種過來，伊才把槍掏出
    來，他就把木棒往伊身上射過來，轉身就跑，伊就拉槍機，往上開槍，並沒有要
    傷人的意思云云。惟查，右揭恐嚇事實業據被害人張新聰指述綦詳，且經證人邱
    進忠證述在卷，又被害人張新聰及當時在場之證人邱進忠、曾文昌、倪進恩、段
    信安、吳元傑於警訊時均未言及張新聰有何以言詞挑釁，或向被告丟擲木板之舉
    動，是被告所辯實乏所據。被告於原審調查時亦自承有於九十一年一月七日，攜
    帶上開手槍、子彈前去臺北縣三峽鎮○○路二二二巷二三六弄十九之十號邱進忠
    經營之豆腐工廠，並朝天花板擊發一槍等情 (見原審卷第十八頁），核與被害人
    張新聰及證人邱進忠指述情節相符。以被告當時係率眾前去邱進忠之豆腐工廠毆
    打邱進忠，又自身上取出上開手槍，及朝天花板擊發一槍之事實觀之，被告主觀
    上應意在以槍示人恐嚇示威，客觀上亦確足以致被害人張新聰心生畏懼危害其生
    命、身體安全，從而，被告前揭所辯要非可取，本件事證明確，被告犯行洵堪認
    定。至被告提起上訴後聲請傳訊證人曾忠聖、邱進忠、張新聰、曾文昌、倪進恩
    、段信安、吳元傑等人證明被告於八十七年間並未攜帶槍械前往邱進忠之豆腐工
    廠，更未毆打、恐嚇邱進忠云云，因所證事項係發生於八十七年間事，與本案係
    發生於九十一年一月七日無涉，本院認無傳訊必要，附此敘明。
三、核被告所為，係犯槍砲彈藥刀械管制條例第七條第四項之未經許可持有手槍罪、
    同條例第十二條第四項之未經許可持有子彈罪及刑法第三百零五條之恐嚇危害安
    全罪。被告以一行為同時觸犯前開未經許可持有手槍、未經許可持有子彈二罪名
    ，為想像競合犯，應從較重之未經許可持有手槍罪處斷。又被告於八十七年間即
    開始持有上開手槍、子彈，嗣於九十一年一月七日始因友人曾忠聖遭邱進忠毆傷
    ，而率眾前去邱進忠之豆腐工廠時發生擊發子彈之恐嚇情事，則被告是嗣後始另
    行起意犯恐嚇罪行，其所犯未經許可持有手槍與恐嚇危害安全二罪，犯意各別，
    行為互殊，應予分論併罰之。公訴意旨認被告所犯前開二罪間有方法結果之牽連
    關係，尚有未當。原審適用槍砲彈藥刀械管制條例第七條第四項、第十二條第四
    項，刑法第十一條前段、第三百零五條、第五十五條、第五十一條第五款、第四
    十二條第二項、第三十八條第一項第一款，罰金罰鍰提高標準條例第一條前段、
    第二條，現行法規所定貨幣單位折算新臺幣條例第二條，審酌被告曾於八十三年
    間因違反肅清煙毒條例案件，經本院判處有期徒刑十一年，於八十七年七月四日
    假釋出監，目前仍在假釋期間，有臺灣高等法院檢察署刑案紀錄簡覆表一件在卷
    可按，其於假釋期間內猶未悔改，復擁槍自重，對社會治安危害非輕，並參酌被
    告之犯罪動機、手段、目的及犯罪後態度等一切情狀，分別就未經許可持有手槍
    部分量處有期徒刑五年二月，併科罰金新台幣十五萬元；恐嚇危安部分量處有期
    徒刑五月，並就罰金部分諭知易服勞役之折算標準，及定其應執行刑。及說明被
    告行為後，槍砲彈藥刀械管制條例第十九條關於強制工作之規定，已於九十年十
    一月十四日公布修正刪除之，且於同年十一月十六日生效，自毋庸為於刑之執行
    完畢或赦免後，令入勞動場所強制工作之諭知。及扣案之具殺傷力之奧地利製
    GLOCK 19型口徑九MM之制式半自動手槍一枝（槍枝管制編號：0000000000）、具
    殺傷力之子彈一顆係違禁物，依刑法第三十八條第一項第一款規定宣告沒收。另
    扣案之子彈三顆因已於鑑驗時試射擊發，已非違禁物，又子彈碎片三片亦非違禁
    物，且已為被告所棄置而非屬被告所有，均不併為沒收之諭知，經核認事用法並
    無違誤，量刑亦稱妥適。被告上訴意旨猶執陳辭，否認有何恐嚇行為，開槍係為
    自衛，及指摘原判決量刑過重云云，係就原審法院適法範圍裁量權而為爭執，上
    訴非有理由，應予駁回。
據上論斷，應依刑事訴訟法第三百六十八條，判決如主文。
本案經檢察官王安明到庭執行職務。
中      華      民      國    九十二    年      三      月    三十一    日
                        臺灣高等法院刑事第七庭
                            審判長法  官  吳  啟  民
                                  法  官  施  俊  堯
                                  法  官  蘇  隆  惠
右正本證明與原本無異。
違反槍砲彈藥刀械管制條例部分如不服本判決應於收受送達後十日內向本院提出上訴
書狀，其未敘述上訴之理由者並得於提起上訴後十日內向本院補提理由書（均須按他
造當事人之人數附繕本）。
恐嚇危害安全部分不得上訴。
                                  書記官  周  素  秋
中      華      民      國    九十二    年      四      月      一      日
附錄本案論罪科刑法條全文：
刑法第三百零五條
以加害生命、身體、自由、名譽、財產之事，恐嚇他人致生危害於安全者，處二年以
下有期徒刑、拘役或三百元以下罰金。
槍砲彈藥刀械管制條例第七條
未經許可，製造、販賣或運輸火砲、肩射武器、機關槍、衝鋒槍、卡柄槍、自動步槍
、普通步槍、馬槍、手槍或各類砲彈、炸彈、爆裂物者，處死刑、無期徒刑或七年以
上有期徒刑；處徒刑者，併科新臺幣三千萬元以下罰金。
未經許可，轉讓、出租或出借前項所列槍砲、彈藥者，處無期徒刑或五年以上有期徒
刑，併科新臺幣一千萬元以下罰金。
意圖供自己或他人犯罪之用，而犯前二項之罪者，處死刑或無期徒刑；處徒刑者，併
科新臺幣五千萬元以下罰金。
未經許可，持有、寄藏或意圖販賣而陳列第一項所列槍砲、彈藥者，處五年以上有期
徒刑，併科新臺幣一千萬元以下罰金。
第一項至第三項之未遂犯罰之。
槍砲彈藥刀械管制條例第十二條
未經許可，製造、販賣或運輸子彈者，處一年以上七年以下有期徒刑，併科新臺幣五
百萬元以下罰金。
未經許可，轉讓、出租或出借子彈者，處六月以上五年以下有期徒刑，併科新臺幣三
百萬元以下罰金。
意圖供自己或他人犯罪之用，而犯前二項之罪者，處三年以上十年以下有期徒刑，併
科新臺幣七百萬元以下罰金。
未經許可，持有、寄藏或意圖販賣而陳列子彈者，處五年以下有期徒刑，併科新臺幣
三百萬元以下罰金。
第一項至第三項之未遂犯罰之。


司法院資訊處製作；財團法人民間司法改革基金會備份。
